【裁判字號】    92,上訴,2308
【裁判日期】    920815
【裁判案由】    傷害致重傷
【裁判全文】
臺灣高等法院刑事判決                          九十二年度上訴字第二三０八號
    上  訴  人
    即  被  告  甲○○
    指定辯護人  本院公設辯護人  乙○○
右上訴人因傷害致重傷案件，不服臺灣新竹地方法院九十一年度訴字第七三九號，中
華民國九十二年六月九日第一審判決（起訴案號：臺灣新竹地方法院檢察署九十一年
度偵字第四三六一號），提起上訴，本院判決如左：
    主  文
上訴駁回。
    事  實
一、甲○○與丙○○二人於民國（下同）九十一年一月四日晚上七時許，在合堂交通
    事業有限公司位於基隆市○○路七十八號之計程車車行內，進行象棋比賽，因丙
    ○○下輸後雙方發生爭執，詎甲○○基於普通傷害之犯意，並在客觀上能預見以
    重拳揮擊人之頭部可能發生重傷害之結果，猶以手握拳捶打丙○○頭部，致丙○
    ○受有鼻樑挫傷流鼻血及鼻骨骨折等傷害，經進一步診治，丙○○仍因左側突發
    性耳聾導致左側感覺神經性聽障之毀敗該耳聽能之重傷害。
二、案經丙○○訴由臺灣基隆地方法院檢察署呈請臺灣高等法院檢察署令移臺灣新竹
    地方法院檢察署檢察官偵查起訴。
    理  由
一、訊據上訴人即被告甲○○坦承於右揭時地，與告訴人丙○○發生爭執，而揮拳毆
    打告訴人臉部等情不諱，核與告訴人丙○○指述之情節大致相符。而告訴人確遭
    被告打傷，致受有鼻樑挫傷流鼻血及鼻骨骨折等傷害，經進一步診治，丙○○仍
    因左側突發性耳聾導致左側感覺神經性聽障，左側聽力改善可能性極低之事實，
    有行政院衛生署基隆醫院出具之乙種診斷證明書、驗傷診斷書各一份、九十二年
    三月二十七日九二基醫病字第０九二０００一五九一號函各一件在卷可參（均見
    原審卷）；且若以拳頭用力捶擊，確實有可能造成失聰現象，亦有行政院衛生署
    基隆醫院九十一年十月三日九一基病字第六六九一號函附卷可稽（見九十一年度
    偵字第四三六一號卷第二十四頁），雖告訴人於九十一年一月四日急診記錄並無
    聽力損失之主訴與描述，然因為於九十一年一月四日遭外力重擊之後，造成告訴
    人九十一年一月八日主訴之突發性耳聾所造成之失聰現象是可能的，況告訴人於
    九十二年二月二十一日複診時，左耳氣導閾值仍無反應分貝，亦有行政院衛生署
    基隆醫院九十二年四月二十四日九二基醫病字第０九二０００二四九三號函在卷
    可稽（見原審卷）。而告訴人於本院審理時仍證稱：「（你的聽力如何？）現在
    還聽不見」、「確實聽不清楚，只靠一邊的耳朵」等語（見本院卷九十二年八月
    一日審理筆錄），可證，被告揮拳重擊被告臉部之行為，確實已造成告訴人鼻骨
    骨折及左耳喪失聽能，足見其下手甚重，是告訴人左耳喪失聽力之結果與被告揮
    拳毆擊之行為顯有相當因果關係無訛。次按加重結果犯，以行為人能預見其結果
    之發生為要件，所謂能預見乃指客觀情形而言，與主觀上有無預見之情形不同，
    查被告為一心智成熟之人，應知頭部為五官所在之處，係人體重要部位，被告揮
    拳毆擊告訴人頭部，顯有傷害告訴人身體之故意，而被告此種傷害之行為，足以
    引起重傷害之結果，在客觀上，應得予預見，且告訴人前揭重傷害結果與被告之
    傷害行為顯有相當之因果關係存在，亦如前述。從而，本案事證已臻明確，被告
    犯行堪以認定。
二、核被告甲○○傷害告訴人丙○○致重傷之行為，係犯刑法第二百七十七條第二項
    後段之傷害致重傷罪。被告所犯上開傷害致重傷罪，法定刑為三年以上十年以下
    有期徒刑，依本件被告係在與告訴人下棋時，告訴人輸棋後雙方發生爭執而一時
    受刺激犯罪之動機，其犯後已與告訴人和解並賠償告訴人新臺幣二萬五千元（原
    判決誤為三萬元），有和解書在卷可按，並據被告於原審到庭陳述曾獲告訴人原
    諒等情，若科處法定之刑，情輕法重，情堪憫恕，爰依刑法第五十九條規定減輕
    其刑。原審以被告罪證明確，而適用刑法第二百七十七條第二項後段、第五十九
    條，並審酌被告犯罪之動機，其年輕力盛，一時出手過重，造成告訴人所受一耳
    失聰之重傷結果，坦承毆打告訴人，態度尚可，且已賠償告訴人等一切情狀，量
    處有期徒刑二年，經核原判決上開認事用法，洵無違誤，量刑亦屬妥適。被告上
    訴意旨以原判決量刑過重，而指摘原判決不當，惟原審就被告之犯罪情節已詳予
    審酌，並依刑法第五十九條予以減輕其刑，已如前述，量刑並未過當，是被告上
    訴難認有理由，應予駁回。
三、另被告曾因偽造文書案件，經本院以九十年度上訴字第三三六八號判決有期徒刑
    一年二月；又因違反毒品危害防制條例案件，經臺灣臺北地方法院以九十一年度
    簡字第一七五九號判決有期徒刑四月確定，嗣免除其刑之執行，有本院被告全國
    前案紀錄表一份在卷為憑，是被告並不符宣告緩刑之要件，附此敘明。
據上論斷，應依刑事訴訟法第三百六十八條，判決如主文。
本案經檢察官田炳麟到庭執行職務。
中      華      民      國    九十二    年      八      月     十五     日
                              台灣高等法院刑事第十二庭
                                    審判長法  官  劉  景  星
                                          法  官  沈  宜  生
                                          法  官  陳  志  洋
右正本證明與原本無異。
如不服本判決應於收受送達後十日內向本院提出上訴書狀，其未敘述上訴之理由者並
得於提起上訴後十日內向本院補提理由書（均須按他造當事人之人數附繕本）。
                                          書記官  蔡  佩  珊
中      華      民      國    九十二    年      八      月     十九     日
附錄：本案論罪科刑法條全文
刑法第二百七十七條
傷害人之身體健康者，處三年以下有期徒刑、拘役或一千元以下罰金。
犯前項之罪因而致人於死者，處無期徒刑或七年以上有期徒刑，致重傷者，處三年以
上十年以下有期徒刑。


司法院資訊處製作；財團法人民間司法改革基金會備份。
